臺灣高雄地方法院刑事判決　　　　　　　95年度易字第2203號
公　訴　人　臺灣高雄地方法院檢察署檢察官
被　　　告　甲○○
上列被告因竊佔案件，經檢察官提起公訴（95年度偵續字第272
號），被告就被訴事實為有罪之陳述，經本院合議庭裁定由受命
法官獨任進行簡式審判程序，本院判決如下：
    主  文
甲○○犯竊佔罪，處有期徒刑肆月，如易科罰金，以銀元佰元
即新臺幣玖佰元折算壹日。緩刑貳年。
    事實及理由
一、犯罪事實：甲○○明知座落於高雄縣岡山鎮○○段172-1 、
    196 、196-1 及213 號土地，係財政部國有財產局所管有之
    國有土地，並經高雄縣岡山地政人員在民國95年2 月24日測
    量時明確告知甲○○所佔用之土地為國有土地，竟意圖為自
    己不法之利益，自民國95年2 月24日起，仍佔用上開國有土
    地搭建鐵棚屋供作經營麵攤之用（佔用之地號及面積詳如附
    表一所示）。案經財政部國有財產局訴由高雄縣政府警察局
    岡山分局報請臺灣高雄地方法院檢察署檢察官偵查起訴。
二、認定事實所憑之證據：
  (一)被告甲○○於檢察官偵查中及本院審理時之自白（見偵一卷
    第53、54頁、偵二卷第19頁、本院卷第21、31、39頁）。
  (二)證人即告訴代理人丙○○於警詢及檢察官偵查中之證述（見
    警卷第1 至3 頁、偵一卷第42頁）。
  (三)會勘紀錄1 份（見偵一卷第35頁）及照片共18幀（見偵一卷
    第29至31頁、偵二卷第8 至17頁）。
  (四)土地勘清查表列印資料及國有土地勘（清）查表- 使用現況
    圖（見本院卷第22至28頁）。
三、按行為後法律有變更者，適用行為時之法律。但行為後之法
    律有利於行為人者，適用最有利於行為人之法律，刑法第2
    條第1 項定有明文。另於比較時應就罪刑有關之共犯、未遂
    犯、想像競合犯、牽連犯、連續犯、結合犯，以及累犯加重
    、自首減輕暨其他法定加減原因（如身分加減）與加減比例
    等一切情形，本於統一性及整體性原則，綜其全部罪刑之結
    果而為比較。又犯罪在新法施行前，新法施行後，緩刑之宣
    告，應適用新法第74條之規定（最高法院95年5 月23日第8
    次刑事庭會議決議內容參照）。查被告行為後，如附表二所
    示之法律業經變更，並於95年7 月1 日施行，玆經比較結果
    ，裁判時法並未較為有利，從而應依刑法第2 條第1 項前段
    規定，適用行為時法。
四、核被告所為，係犯刑法第320 條第2 項之竊佔罪，應依同條
    第1 項之規定處斷。爰審酌被告除曾有1 次賭博罪前科（不
    構成累犯）外，無其他犯罪前科，有臺灣高等法院被告前案
    紀錄表1 份在卷可憑，其意圖自己不法之利益，任意佔用國
    有土地，且曾應允檢察官將竊佔國有土地之建物拆除返還佔
    用土地，仍未如期履行，實有不該。惟念被告智識程度不高
    僅國小肄業，且現年已61歲，為家庭生計而佔用國有土地，
    其佔用之國有土地非鉅，犯後坦承犯行，並於本院審理時，
    已將佔用國有土地上之鐵棚屋拆除，將佔用土地返還國有財
    產局，有照片2 幀及本院電話紀錄1 份附卷可佐（見本院卷
    第43之1 、43之3 頁）及其犯罪之手段、所生危害、生活狀
    況暨檢察官科刑意見等一切情狀，量處如主文所示之刑，並
    諭知易科罰金之折算標準，以資懲儆。又被告前於73年間因
    故意犯罪（賭博罪）受有期徒刑以上刑之宣告，於74年4 月
    12日執行完畢後，5 年以內未曾因故意犯罪受有期徒刑以上
    刑之宣告，有臺灣高等法院被告前案紀錄表1 份在卷可按。
    其因一時失慮偶罹刑典，犯後已知錯坦承犯行，復已將其所
    佔用國有土地上之鐵棚屋拆遷完畢，將土地返還國有財產局
    ，認被告上開犯行經此起訴審判，當知所警惕，信無再犯之
    虞，本院認所宣告之刑以暫不執行為適當，爰併諭知緩刑2
    年，以啟自新。
據上論斷，應依刑事訴訟法第273 之1 第1 項、第284 條之1 、
第299 條第1 項前段、第310 條之2 、第454 條第1 項，刑法第
2 條第1 項前段、第320 條第2 項、第1 項、第41條第1 項前段
（行為時）、第74條第1 項第2 款，刑法施行法第1 條之1 第1
項、第2 項前段，罰金罰鍰提高標準條例第2 條（行為時），現
行法規所定貨幣單位折算新臺幣條例第2 條，判決如主文。
本案經檢察官乙○○到庭執行職務。
中　　華　　民　　國　　96　　年　　3 　　月　　15　　日
                  鳳山刑事第一庭  法　官  林永村
如不服本判決，應於判決送達後10日內，向本院提出上訴狀。
以上正本證明與原本無異。
中　　華　　民　　國　　96　　年　　3 　　月　　15  　日
                                  書記官  李祥銘
附表一：
┌───┬───────┬─────────┬────┐
│編  號│地          號│面積（平方公尺）  │備    註│
├───┼───────┼─────────┼────┤
│  1   │高雄縣岡山鎮大│10.80             │參本院卷│
│      │勇段第172-1 號│                  │（下同）│
│      │              │                  │第23頁  │
├───┼───────┼─────────┼────┤
│  2   │同段第196號   │17.00             │第25頁  │
├───┼───────┼─────────┼────┤
│  3   │同段第196-1號 │16.70             │第26頁  │
├───┼───────┼─────────┼────┤
│  4   │同段第213號   │0.20              │第28頁  │
├───┴───────┴─────────┴────┤
│以上合計44.7平方公尺。                              │
└──────────────────────────┘
附表二：
┌──┬───────┬───────┬───────┬────┐
│比較│行為時法（95年│裁判時法（95年│比較結果      │備註    │
│內容│7 月1 日前之刑│7 月1 日生效之│              │        │
│    │罰法律）      │刑罰法律）    │              │        │
├──┼───────┼───────┼───────┼────┤
│刑法│罰金：（銀元）│罰金：新臺幣10│裁判時法罰金刑│        │
│第33│1 元以上。    │00元以上，以百│之最低度刑提高│        │
│條第│              │元計算之。    │為新臺幣1000元│        │
│5 款│              │              │。是以行為時法│        │
│    │              │              │較有利於被告。│        │
├──┼───────┼───────┼───────┼────┤
│易科│刑法第41條第1 │刑法第41條第1 │裁判時法刪除易│        │
│罰金│項：犯最重本刑│項：犯最重本刑│科罰金時，需具│        │
│之宣│為5 年以下有期│為5 年以下有期│備「因身體、教│        │
│告及│徒刑以下之刑之│徒刑以下之刑之│育、職業或家庭│        │
│折算│罪，而受6 個月│罪，而受6 個月│之關係或其他正│        │
│標準│以下有期徒刑或│以下有期徒刑或│當事由，執行顯│        │
│    │拘役之宣告，因│拘役之宣告者，│有困難者」之限│        │
│    │身體、教育、職│得以新臺幣1,00│制，似以裁判時│        │
│    │業、家庭之關係│0 元、2,000元 │法對被告有利；│        │
│    │或其他正當事由│或3,000元折算 │惟觀今司法實務│        │
│    │，執行顯有困難│1 日，易科罰金│對於被告是否宣│        │
│    │者，得以1 元以│。但確因不執行│告得易科罰金，│        │
│    │上3 元以下折算│所宣告之刑，難│實無以「因身體│        │
│    │1 日，易科罰金│收矯正之效，或│、教育、職業或│        │
│    │。但確因不執行│難以維持法秩序│家庭之關係或其│        │
│    │所宣告之刑，難│者，不在此限。│他正當事由，執│        │
│    │收矯正之效，或│              │行顯有困難者」│        │
│    │難以維持法秩序│罰金罰鍰提高標│等情狀為考量。│        │
│    │者，不在此限。│準條例第2 條刪│而裁判時法易科│        │
│    │              │除。          │罰金折算標準已│        │
│    │罰金罰緩提高標│              │由銀元100 、20│        │
│    │準條例第2 條前│              │0 、300 元即新│        │
│    │段：依刑法第41│              │台幣300 、600 │        │
│    │條易科罰金或第│              │、900 元，提高│        │
│    │42條第2 項易服│              │為以新台幣1,00│        │
│    │勞役者，均就其│              │0 元、2,000 元│        │
│    │原定數額提高為│              │、3,000 元折算│        │
│    │100 倍折算1 日│              │1 日，綜合觀之│        │
│    │。            │              │，行為時法對被│        │
│    │現行法規所定貨│              │告較為有利。  │        │
│    │幣單位折算新臺│              │              │        │
│    │幣條例第2 條。│              │              │        │
├──┴───────┴───────┴───────┴────┤
│比較結果：                                                    │
│裁判時法並未較有利於被告。從而，應依刑法第2 條第1 項前段規定，│
│適用行為時之法律。                                            │
└───────────────────────────────┘
附錄本判決論罪之法條：
中華民國刑法第320條
（普通竊盜罪、竊佔罪）
意圖為自己或第三人不法之所有，而竊取他人之動產者，為竊盜
罪，處5 年以下有期徒刑、拘役或5 百元以下罰金。
意圖為自己或第三人不法之利益，而竊佔他人之不動產者，依前
項之規定處斷。
前二項之未遂犯罰之。
